【裁判字號】    95,交聲,240
【裁判日期】    951031
【裁判案由】    違反道路交通管理處罰條例聲明異議
【裁判全文】
臺灣新竹地方法院交通事件裁定         95年度交聲字第240號
異  議  人
即受處分人  甲○○
上列異議人即受處分人因違反道路交通管理處罰條例案件，對於
交通部公路總局新竹區監理所新竹市監理站中華民國95年8月14
日所為之處分（原處分案號：竹監新三字第裁51-E00000000號）
，聲明異議，本院裁定如下：
    主  文
原處分撤銷。
甲○○汽車駕駛人，駕駛汽車有違反道路交通管理處罰條例之行
為，經交通勤務警察制止時，拒絕停車接受稽查而逃逸，處罰鍰
新臺幣仟元，並記違規點數壹點。
    理  由
一、按機器腳踏車駕駛人或附載座人未依規定戴安全帽者，處駕
    駛人新臺幣5百元罰鍰，道路交通管理處罰條例第31條第6項
    定有明文；再汽車駕駛人，駕駛汽車有違反本條例之行為，
    經交通勤務警察或依法令執行交通稽查任務人員制止時，不
    聽制止或拒絕停車接受稽查而逃逸者，處新臺幣3千元以上6
    千元以下罰鍰，同條例第60條第1項亦定有明文。且汽車駕
    駛人駕駛汽車違反道路交通管理處罰條例第60條第1項規定
    者，除應依該條所規定之罰鍰處罰外，並予記違規點數1點
    ，道路交通管理處罰條例第63條第1項第1款亦定有明文。
二、本件異議人即受處分人甲○○所有車牌號碼BE5-855號重型
    機車，於民國95年6月24日凌晨2時5分許，在新竹市○○區
    ○○路6段香山陸橋南下車道，因駕駛與乘客均未戴安全帽
    ，經新竹市警察局第三分局朝山派出所員警邱昌隆鳴笛示意
    駕駛人停靠路邊停車接受稽查，然該駕駛人加速駛離，拒絕
    停車接受稽查而逃逸，經乙○○○○記明車號查證無訛後，
    即以受處分人有違反前揭道路交通管理處罰條例第60條第1
    項拒絕停車接受稽查而逃逸之行為掣單舉發，受處分人於應
    到案日期前向原處分機關提出申訴，經原處分機關請舉發單
    位即新竹市警察局第三分局調查結果，仍認受處分人確有前
    述違規行為，原處分機關乃依道路交通管理處罰條例第60條
    第1項及違反道路交通管理事件統一裁罰基準表之規定，裁
    受處分人罰鍰3千元。
三、訊據受處分人否認有於前述時間騎乘前述車號機車行經前述
    地點之事實，辯稱：伊當日工作煩重很累，沒有外出，都在
    家休息，並無深夜2時5分還在外遊盪之情事，況伊騎乘機車
    均有戴安全帽之習慣，應屬警方判讀車號錯誤等語。
四、經查：
（一）受處分人拒絕停車接受稽查而逃逸等之違規事實，業據證
      人即開單告發受處分人之員警邱昌隆於95年10月23日本院
      調查時以具結擔保其供述之真實性並在負擔偽證罪之心理
      處罰狀態下證稱：我們巡邏進入中華路香山路陸橋往南方
      向發現1輛BE5-855號重機車2個人都沒有戴安全帽，有點
      挑釁意味從右側超越我們巡邏車，我們發警報並開警示燈
      ，示意停車接受稽查，這輛重機車不但沒有停車，還加速
      往前行駛，之後我們尾隨他，到香山陸橋尾的時候，這輛
      機車逆向到橋下，走引道逃避稽查，之後我們就沒有辦法
      追該輛機車，因為逆向轉彎的時候角度不夠大，巡邏車沒
      有辦法轉彎，我們兩個巡邏警員記下車號、車型、顏色回
      去查車籍資料確定這些資料跟我們看到的相符，所以我們
      就開單舉發。該輛機車超越到我們巡邏車到陸橋尾距離差
      不多有2、3百公尺，我們尾隨追的時候距離差不多有50
      公尺，可是到了要轉彎的時候，距離就很近，因為對方減
      速，所以我們可以清楚看到對方車號，距離只有2、3公尺
      而已，當時那個地方路燈十分明亮，可以清楚看到車號，
      我們2位警員看到車型、車號、顏色等均相符，我們有互
      相確認，我們看到的是比雅久，顏色是看到黑色部分比較
      多，也有銀色在兩側車身，駕駛、乘客均為年輕人，騎車
      、坐車的2個人身材都與在庭異議人甲○○差不多，當初
      我們還有查異議人戶籍資料，車主年紀與我們看到的人年
      紀相仿，所以我們才舉發等語明確（見本院95年10月23日
      訊問筆錄）。
（二）按證人邱昌隆乃為原處分機關所認定受處分人有前開違規
      行為之原證人，其並到庭在本院法官面前以言詞證述本件
      訴訟上之待證事實－即受處分人有前開違規事實，本院由
      其上開證述已得有受處分人確有上開違規行為之心證，且
      於本件卷存證據資料內並無任何積極證據足以證明證人邱
      昌隆上開供述係屬虛偽，亦無有足以令人顯信邱昌隆其證
      述為不可採之品性證據或前科證據存在，本院自不得僅以
      證人為本件開單告發受處分人之員警而全盤抹煞其在訴訟
      上所具有之原證人資格，而受處分人對前開證人之證述並
      無法舉出或請本院調查任何對其有利之證據資料，以使本
      院對證人所供述受處分人違規之事實產生任何合理之懷疑
      ，且交通警察掣單舉發違反道路交通管理處罰條例所列之
      違規事實，本質上為行政處分，係公務員基於職務上之權
      力，依法就特定之具體事件所為之具公法上效果之單方面
      行政行為，基於公務員為公法上行為具有公信力之原則，
      該行政行為當可被推定為真正，其據以依法處分之事實認
      定亦為正確無誤。參以受處分人於本院亦自承：車子都是
      我騎乘，當天我並沒有把車子借給別人，警察形容車子廠
      牌、外型、顏色是否與我車子相同，我並沒有接到任何通
      知說車牌有被冒用等語在卷（見本院95年10月23日訊問筆
      錄），顯見證人邱昌隆所言不虛。綜上，本件異議人既未
      能提出證據以資證明其確無違規行為，僅空言稱並未有任
      何違規行為，尚難認其辯解為可採。本件事證明確，受處
      分人前開違規行為堪以認定。
五、綜上所述，受處分人確有在前揭時地拒絕停車接受稽查而逃
    逸之違規行為，惟原處分漏未引用道路交通管理處罰條例第
    63條第1項第1款規定，併記受處分人違規點數1點，於法尚
    有違誤。應由本院將原處分撤銷，仍以受處分人有拒絕停車
    接受稽查而逃逸之違規行為，依道路交通管理處罰條例第60
    條第1項、第63條第1項第1款及違反道路交通管理事件統一
    裁罰基準表之規定，從輕裁處受處分人罰鍰新臺幣3千元，
    並予記違規點數1點，以資適法。
據上論斷，應依道路交通案件處理辦法第20條前段，裁定如主文
。
中    華    民    國    95    年    10    月    31    日
                  交通法庭法  官  吳靜怡
以上正本證明與原本無異。
如不服本裁定，應於裁定送達後5日內向本院提出抗告狀。
中    華    民    國    95    年    10    月    31    日
                          書記官  馮玉玲


司法院資訊處製作；財團法人民間司法改革基金會備份。
